【裁判字號】    99,抗,43
【裁判日期】    990430
【裁判案由】    聲明異議
【裁判全文】
臺灣高等法院臺中分院民事裁定            99年度抗字第43號
抗  告  人  丙○○
代  理  人  甲○○
相  對  人  乙○○
上列抗告人與相對人間返還擔保金事件，對於中華民國98年11月
30日臺灣苗栗地方法院98年度事聲字第22號裁定，提起抗告，本
院裁定如下：
    主    文
抗告駁回。
抗告訴訟費用新台幣壹仟元由抗告人負擔。
    理    由
一、原審法院裁定以：抗告人為停止原審法院97年度執字第2442
    號事件之強制執行程序而對相對人提起原審法院97年度訴字
    第115號第三人異議之訴，經原審判決抗告人敗訴，抗告人
    不服提起上訴，亦經本院以民國（下同）98年度上易字第99
    號判決駁回上訴而告確定乙節，業經原審調閱上開卷宗核閱
    無誤，足見抗告人並未對相對人取得本案之勝訴確定判決甚
    明。且抗告人並未舉證證明該執行程序之停止對相對人確無
    造成損害，徒以其非原審法院97年度執字第2442號強制執行
    事件之債務人為由，即遽論無損害之發生供擔保之原因消滅
    云云，顯不足採。此外，抗告人復未證明相對人已同意返還
    擔保金或其已定20日以上之期間催告相對人行使權利而未行
    使，即與前揭法條所定發還擔保金之要件不符，原審98年度
    司聲字第21號裁定駁回抗告人之聲請返還抗告人在原審97年
    度存字第629號所提存之擔保金新臺幣（下同）368,723元，
    核無違誤，異議意旨指摘原裁定不當，求予廢棄，即無理由
    ，應予駁回等語。
二、抗告意旨略以：抗告人於民國（下同）97年3月12日提出第
    三人異議之訴，相對人於97年5月26日在本院上字第121號請
    求拆屋還地事件中始提出追加抗告人為追加被告。而第三人
    異議之訴於98年6月30日本院98年度上易字第99號判決確定
    在案，然原審法院98年10月6日苗院燉97執天字第2442號執
    行命令，債務人只有甲○○一人，並為追加抗告人為被告。
    依司法院大法官釋字第35號對人民財產為強制執行，非有強
    制執行第4條所列之執行名義，不得為之，而相對人所提執
    行命令至今對抗告人之財產並無合法之執行命令可執行，證
    明相對人該執行程序之之停止對抗告人卻無造成損害，原裁
    定顯有違誤，應以廢棄等語。
三、按按返還擔保金，依民事訴訟法第106條準用第104條之規定
    ，須符合：(1)應供擔保之原因消滅者；(2)供擔保人證明受擔
    保利益人同意返還者；(3)訴訟終結後供擔保人證明已定20日
    以上之期間催告受擔保利益人行使權利而未行使，或法院依
    供擔保人之聲請，通知受擔保利益人於一定期間內行使權利
    並向法院為行使權利之證明而未證明者之要件，法院始得裁
    定返還擔保金。所謂應供擔保原因消滅係擔保債務人因假扣
    押所應受之損害，故必待無損害發生，或債權人本案勝訴確
    定，或就所生之損害已經賠償時，始得謂供擔保之原因消滅
    （最高法院53年台抗字第279號判例、93年度台抗字第383號
    裁定意旨參照）。
四、經查：
  (一)、抗告人為停止原審法院97年度執字第2442號債權人乙○○
      與債務人甲○○間拆屋還地強制執行程序，對相對人提起
      原審法院97年度訴字第115號第三人異議之訴後，原審法
      院聲請停止上開拆屋還地強制執行，經原審法院於97年7
      月11日以97年度聲字第226號民事裁定，准抗告人供擔保
      368,723元後，原審法院97年度執字第2442號執行事件之
      強制執行程序，於原審法院97年度訴字第115號第三人異
      議之訴事件判決確定、和解或撤回起訴前應暫予停止（見
      原審98年度司聲字第21號卷13、14頁；按嗣相對人提起抗
      告，經本院於97年8月18日以97年度抗字第379號裁定駁回
      其抗告而告確定，見本院卷16頁）。抗告人乃依上開裁定
      向原審供擔保368,723元（見原審98年度司聲字第21號卷7
      、8頁之原審提存所97年度存字第629號提存卷），嗣抗告
      人於97年3月12日向原審提起第三人異議之訴，經原審於
      97年12月24日以97年度訴字第115號判決駁回其第三人異
      議之訴，抗告人不服提起上訴，復經本院98年6月30日以
      98年度上易字第99號判決駁回上訴而告確定等情（見本院
      卷17至25頁上開二件第三人異議之訴判決、原審98年度司
      聲字第21號卷3至6頁本院第三人異議之訴判決），並經本
      院調卷核閱無訛。基上，抗告人並未對相對人取得本案之
      勝訴確定判決。
  (二)、再者，本件相對人係以原審96年度訴字第188號請求拆屋
      還地事件判決主文第四項之准假執行為執行名義，向原審
      聲請強制執行請求就系爭房地拆屋還地（原告為相對人，
      被告為訴外人甲○○及系爭房屋之承租人即訴外人劉錦煥
      、羅時榮），經原審97年度執字第2442號執行在案，當時
      執行之債務人係訴外人甲○○，並無抗告人。嗣訴外人甲
      ○○就上開原審96年度訴字第188號判決提起上訴，於本
      院97年度上字第121號審理中，於97年5月26日向本院具狀
      追加抗告人、訴外人王尚義、王月荷、王月菊、王尚勇為
      被告（系爭房地係訴外人甲○○與抗告人、訴外人王尚義
      、王月荷、王月菊、王尚勇為公同共有人，必須合一確定
      ），經本院於97年11月12日判決抗告人、訴外人甲○○、
      王尚義、王月荷、王月菊、王尚勇敗訴；嗣最高法院98年
      度台上字第445號判決就抗告人及訴外人甲○○、王尚義
      、王月荷、王月菊、王尚勇就系爭房地拆屋還地部分之上
      訴認有理由，而發回本院更審，經本院98年度上更(一)字第
      12號判決抗告人及訴外人甲○○、王尚義、王月荷、王月
      菊、王尚勇敗訴，嗣經最高法院99年3月4日以99年度台上
      字第357號裁定駁回抗告人及訴外人甲○○、王尚義、王
      月菊、王尚勇之上訴，質言之，抗告人等人敗訴確定，應
      就系爭房地拆屋還地予相對人等情，業據本院依職權取上
      開執行卷核閱所附之上開判決及本院卷26頁之最高法院99
      年3月4日99年度台上字第357號裁定無訛。
  (三)、綜上所述，無論依上開第三人異議之訴確定判決，或拆屋
      還地確定判決，抗告人均敗訴確定在案。足見抗告人並未
      對相對人取得本案之勝訴確定判決甚明。且抗告人並未舉
      證證明該執行程序之停止對相對人確無造成損害，雖依抗
      告人所提出之原審法院98年10月6日苗院燉97執天字第24
      42號執行命令，債務人只有甲○○一人（見本院5頁），
      並經本院調取上開執行卷屬實；惟原審執行處原訂於97年
      10月7日下午2時30分之執行程序，確因抗告人依上開聲請
      停止執行之裁定於97年10月3日供擔保而停止執行，此有
      原審97年10月6日苗院燉97執天字第2442號函可稽（見上
      開執行卷209頁），相對人乃於97年12月12日向原審具狀
      追加抗告人及訴外人王尚義、王月荷、王月菊、王尚勇為
      執行債務人（見執行卷217、218頁）。嗣相對人於98年7
      月21日向原審具狀以上開第三人異議之訴業經本院於98年
      6月30日以98年度上易字第99號判決抗告人敗訴確定，而
      請求繼續執行本件拆屋還地，原審訂於98年9月22日下午2
      時30分履勘現場，嗣訂於98年11月24日上午9時進行執行
      拆屋還地，惟因僅通知甲○○一人，而未通知抗告人及訴
      外人王尚義、王月荷、王月菊、王尚勇等人，故尚未執行
      （相對人於該日再追加抗告人等人為執行債務人）等情，
      亦據本院依職權調取上開執行卷核閱無訛。故本件執行程
      序確因抗告人供擔保後，而於97年10月6日停止原訂97年
      10月7日之執行程序，迨於98年11月24日上午9時始進行執
      行拆屋還地，惟原審因未通知抗告人及訴外人王尚義、王
      月荷、王月菊、王尚勇等人，故尚未執行完畢。從而，本
      件並不因原審未通知抗告人執行，而影響「抗告人並未舉
      證證明該執行程序之停止對相對人確無造成損害」之認定
      。抗告意旨以其非原審法院97年度執字第2442號強制執行
      事件之債務人為由，即遽論無損害之發生供擔保之原因消
      滅云云，要無可採。此外，抗告人復未證明相對人已同意
      返還擔保金或其已定20日以上之期間催告相對人行使權利
      而未行使，即與前揭法條所定發還擔保金之要件不符。從
      而，原審98年度司聲字第21號裁定駁回抗告人之聲請返還
      抗告人在原審97年度存字第629號所提存之擔保金368,723
      元，並駁回其聲明異議，核無不合。抗告意旨猶執前詞指
      摘原裁定不當，聲明求予廢棄，委無理由，應予駁回。
五、據上論結，本件抗告為無理由，依民事訴訟法第495條之1第
    1項、第449條第1項、第95條、第78條，裁定如主文。
中    華    民    國    99    年    4     月    30    日
                民事第一庭    審判長法  官  吳火川
                                    法  官  饒鴻鵬
                                    法  官  胡景彬
以上正本係照原本作成。
抗告人得再抗告。
再為抗告應以適用法規顯有錯誤為理由。
如提起再抗告者應於裁定送達後10日內向本院提出抗告理由狀（
須按照他造人數附具繕本）並繳納抗告裁判費新臺幣1,000元，
同時委任律師或具有律師資格之關係人為代理人。
                                    書記官  劉建智
中    華    民    國    99    年    4     月    30    日
                                                      Ｓ

司法院資訊處製作；財團法人民間司法改革基金會備份。
